【裁判字號】    90,上訴,409
【裁判日期】    900426
【裁判案由】    誣告
【裁判全文】
臺灣高等法院高雄分院刑事判決                      九十年度上訴字第四九號
    上  訴  人
    即  被  告    乙○○
右上訴人因誣告案件，不服臺灣高雄地方法院八十九年度訴字第二五一八號中華民國
九十年一月九日第一審判決（起訴案號：臺灣高雄地方法院檢察署八十九年度偵字第
二二七六五號），提起上訴，本院判決如左：
      主  文
原判決撤銷。
乙○○無罪。
      理  由
一、公訴意旨略以：被告乙○○於民國八十九年六月六日十八時三十分許，乘坐甲○
    ○所駕駛之計程車，於同日二十時四十分許，抵達目的地即高雄縣路竹鄉○○路
    一四巷口時，交付偽造之新台幣（下同）壹千元鈔票充當車資，旋經甲○○察
    覺有異，報警處理，且會同警察在高雄縣路竹鄉火車站前，將乙○○逮獲，當場
    從其身上另扣得偽造之壹千元鈔票八張（偽鈔部分已另行起訴），嗣經警盤查時
    ，乙○○明知其持有之偽鈔，並非尤文海所交付，詎竟意圖使尤文海受刑事處分
    ，及避免自己遭受刑事訴追，而向警員誣告上開偽鈔九張乃尤文海（另為不起訴
    處分）委其代繳會款所交付者，致承辦警員將尤文海與乙○○列為共犯，以涉犯
    偽造貨幣罪嫌移送台灣高雄地方法院檢察署偵辦，嗣經檢察官查明該偽鈔非尤文
    海所交付，而對尤文海為不起訴處分。因認被告乙○○涉犯刑法第一百六十九條
    之誣告罪嫌。
二、公訴人認上訴人乙○○涉有誣告罪嫌，無非是以被告乙○○已於八十九年度偵緝
    字第一五二號偽造貨幣案八十九年九月七日偵查時坦承不諱，核與被害人尤文
    海於八十九年偵字第一二八八號偽造貨幣偵查時所指訴遭誣陷之情節相符，是
    被告乙○○上開自白應與事實相符，堪信為真實。此外，復有台灣高雄地方法院
    檢察署八十九年度偵緝字第一五二號、八十九年度偵字第一二八八號卷宗資
    料可參等語，為其論據。
三、訊之上訴人乙○○辨稱：我沒有告尤文海，只有在警訊中說是尤文海拿給我偽鈔
    等語。經查：
（一）所謂誣告，係指虛構事實而為申告之意。又虛偽之申告，以意圖使他人受刑事
      或懲戒處分而為之者，始構成誣告罪，若所指事實出於訟爭上攻擊防禦之方法
      ，縱所陳述者為虛偽，而其目的既在脫卸自己之罪責，即難謂與上開要件相合
      ；又按刑法第一百六十九條第一項之誣告罪，以使人受刑事或懲戒處分之意思
      向該管公務員誣告為要件，若因公務員之推認而為不利他人之陳述，縱其陳述
      涉及涉於虛偽，既無申告他人使其受刑事或懲戒處分之意思，即與誣告之要件
      不符；又刑法第一百六十九條誣告罪之成立，以行為人有使人受刑事或懲戒處
      分之犯意，並向該管公務員申告虛構犯罪事實為要件，是因公務員之推認，而
      為不利他人之陳述，縱其陳述涉及虛偽，或出於誤信、誤解、誤認或懷疑有此
      事實，或對於其事實誇大其詞，或訟爭上攻擊防禦之方法，或目的在求判明是
      非曲直者，均不得謂為誣告；最高法院三十年度上字第一八八六號判例、五十
      三年台上字第五七四號判例、八十八年台上字第七二四三號判決著有明文。是
      誣告罪除係違反客觀真實之事實而為申告之行為外，尚須意圖他人受刑事或懲
      戒處分為要件，如果行為人所指事實係出於訟爭上攻擊防禦之方法，或為掩飾
      自己罪跡起見而而誣指他人犯罪，縱所陳述者為虛偽，然其目的既在於脫卸自
      己之罪責，並無使他人受刑事或懲戒處分之意圖，即難以本罪相繩。
（二）查上訴人乙○○雖於警訊及高雄地方法院檢察署偵查中雖有供稱：偽鈔係尤文
      海所交付等語（見警卷第八十九年六月六日警訊筆錄、八十九年度偵字第一二
      八八號偵查卷第十頁背面），惟證人即受理上訴人乙○○持有偽鈔案件之承
      辦警員謝志明於本院審理時到庭證稱：「是計程車司機甲○○拿一千元假鈔來
      報案，說他剛剛載的客人拿了一張假鈔，並且那個客人有借甲○○的手機打給
      他的朋友。行動電話有留下號碼，我們就打電話給客人的朋友，他的朋友說他
      要到路竹火車站接那個客人，我們就到路竹火車站找到乙○○，並且從他身上
      起出八張偽鈔」、「（問：乙○○講說偽鈔是尤文海交給他的？）答：他說假
      鈔是交會錢的人給他的‧‧‧」「（問：他有沒有講說要告交給他偽鈔人之尤
      文海？）答：沒有，他沒有說講說要告尤文海」（見本院刑事卷第三十二頁、
      第三十三頁）；製作筆錄警員即證人曹松雄於本院審理時亦到庭陳稱：「（問
      ：乙○○在警訊中說是尤文海交給他偽鈔？）答：是的。」「（問：乙○○有
      沒有講說要告尤文海？）答：乙○○沒有講說要告尤文海，只有講說偽鈔是尤
      文海交給他的。」（見本院刑事卷第三十八頁）等語，因之，上訴人乙○○雖
      於警訊及偵查中虛偽供稱偽鈔係尤文海交付，然尚無確切之證據足以證明上訴
      人乙○○有申告之行為，且上訴人乙○○於警訊所為不利於尤文海之供述，僅
      係為脫免己身之罪責，亦難認為上訴人乙○○有使尤文海受刑事追訴之意圖，
      則上訴人乙○○之行為與誣告罪之構成要件尚屬有間。
    綜上所述，因上訴人乙○○並未曾表示要告尤文海，筆錄也未記載上訴人乙○○
    表示要申告尤文海，上訴人乙○○僅係在警訊及偵查中單純說謊，並無積極證據
    證明上訴人乙○○有何公訴意旨所稱之意圖使他人受刑事追訴之誣告犯行，其犯
    罪即屬不能證明。
四、原審不察，遽予論科，尚有未洽，上訴人乙○○上訴意旨否認犯罪，指摘原判決
    不當，為有理由，自應由本院將原判決撤銷改判，另為上訴人乙○○無罪之判決
    ，以免冤抑。
據上論斷，應依刑事訴訟法第三百六十九條第一項前段、第三百六十四條、第三百零
一條第一項，判決如主文。
本案經檢察官林應華到庭執行職務。
中    華    民    國      九十      年     四      月     廿  六        日
                              臺灣高等法院高雄分院刑事第八庭
                                  審判長法官  郭雅美
                                        法官  莊飛宗
                                        法官  張盛喜
右正本證明與原本無異。
如不服本判決，應於判決送達後十日內向本院提出上訴狀，其未述理由者並應於提
出上訴狀後十日內向本院補提理由書（應附繕本)。
                                      書記官  魏文常
中    華    民    國      九十      年       四       月     二十七     日
                                                                        Ｆ


司法院資訊處製作；財團法人民間司法改革基金會備份。
